臺灣花蓮地方法院民事裁定
111年度家救字第42號
聲  請  人  甲○○  




上列聲請人與乙○○間離婚等事件聲請訴訟救助，本院裁定如下：
    主  文
聲請駁回。
    理  由
一、按當事人無資力支出訴訟費用者，法院應依聲請，以裁定准
    予訴訟救助。但顯無勝訴之望者，不在此限；法院認定前項
    資力時，應斟酌當事人及其共同生活親屬基本生活之需要，
    民事訴訟法第107條定有明文。又按聲請訴訟救助，應向受
    訴法院為之，民事訴訟法第109條第1項前段亦定有明文。上
    開規定，依家事事件法第51條規定，準用於家事訴訟事件。
    又訴訟救助須以當事人無資力支出訴訟費用及非顯無勝訴之
    望為要件，而所謂無資力，係指窘於生活，且缺乏經濟信用
    者而言。另請求救助之事由，依民事訴訟法第109條第2項、
    第284條之規定，應以證據釋明之。而法院調查聲請人是否
    無資力支出訴訟費用，專就聲請人提出之證據為之，如聲請
    人並未提出證據，或依其提出之證據，未能信其無資力支出
    訴訟費用之主張為真實，即應將其聲請駁回，並無依職權調
    查或定期命補正之必要。
二、聲請人主張其與乙○○間離婚等事件（本院111年度婚字第49
    號），其無資力支出訴訟費用，且非顯無勝訴之望，並提出
    財政部臺灣省北區國稅局109年度綜合所得稅各類所得資料
    清單、全國財產稅總歸戶財產查詢清單、110年度司消債調
    字第98號消費者債務清理事件調解筆錄、銀行帳款催繳通知
    書、前置調解金融機構還款分配表等件為證，惟查：
(一)聲請人向本院起訴請求准兩造離婚，並請求相對人應給付聲
    請人新臺幣（下同）240萬元，是聲請人應繳納之裁判費用
    為27,760元，合先敘明。 
(二)又聲請人雖經消費者債務清理程序，然每月僅需清償債款9,
    000元，有聲請人提出之110年度司消債調字第98號消費者債
    務清理事件調解筆錄、銀行帳款催繳通知書、前置調解金融
    機構還款分配表等件在卷可佐，而聲請人於本件訴訟業已自
    行選任鄭敦宇律師為訴訟代理人，復參以律師倫理規範第35
    條第2項規定，律師不得就家事事件之結果約定後酬，是聲
    請人應已支付相關律師費用甚明。準此，聲請人是否全無資
    力或無法籌措款項支應本件訴訟費用而有訴訟救助必要，即
    非無疑；又觀之上開聲請人所提出之109年度綜合所得稅各
    類所得資料清單，聲請人全無登記可查得之所得，然其仍可
    繳納前開律師費用，由此亦足認上開聲請人之財產所得資料
    非可作為聲請人有無資力之唯一依據。
(三)是以，僅憑前揭資料，尚無從得悉聲請人有無其他未經行政
    機關登記或蒐集之財產或收入，以支付本件訴訟費用，自不
    足以釋明其窘於生活且缺乏經濟上之信用，致無資力支出訴
    訟費用。依上說明，其聲請自屬不應准許。　
三、爰裁定如主文。
中　　華　　民　　國　　111 　年　　9 　　月　　12　　日
                  家事法庭    法　官    邱佳玄
以上正本係照原本作成。
如對本裁定抗告，須於裁定送達後10日之不變期間內，向本院提
出抗告狀，並繳納抗告費新臺幣1,000元。　　　　　　　　　
中　　華　　民　　國　　111 　年　　9 　　月　　13　　日

　　　　　　　　　            書記官    鄭  儒